【裁判字號】    98,易,214
【裁判日期】    981217
【裁判案由】    傷害
【裁判全文】
臺灣嘉義地方法院刑事判決               98年度易字第214號
公  訴  人  臺灣嘉義地方法院檢察署檢察官
被      告  乙○○
輔  佐  人  甲○○
                      之5
上列被告因傷害案件，經檢察官提起公訴（九十八年度偵字第二
七二一號），本院判決如下：
    主  文
乙○○犯傷害罪，處拘役參拾日，如易科罰金，以新臺幣壹仟元
折算壹日，並應於刑之執行完畢或赦免後，令入相當處所，施以
監護壹年。
    犯 罪 事 實
一、乙○○因車禍腦傷，有認知功能缺損及妄想等症狀，致其辨
    識行為違法或依其辨識而行為之能力，顯著減低。乙○○因
    對丁○○辦理車禍保險理賠業務結果甚為不滿，於民國九十
    七年十一月三十日上午十許，前往丁○○所有位在嘉義縣布
    袋鎮○○○段三七七地號養殖廠工作室旁欲找丁○○出面理
    論。丁○○之配偶戊○○接獲電話通知帶同警員趕赴現場察
    看，其認乙○○態度惡劣，遂持用數位相機開啟錄影功能存
    證，乙○○見狀心生不滿而欲阻止戊○○拍攝，竟基於傷害
    人身體之間接故意，出手朝戊○○持用數位相機手部揮擊，
    致戊○○受有左手背腫痛之傷害。
二、案經戊○○訴由臺灣嘉義地方法院檢察署檢察官偵查起訴。
    理  由
一、按被告以外之人於審判外之陳述，經當事人於審判程序同意
    作為證據，法院審酌該言詞陳述或書面陳述作成時之情況，
    認為適當者，亦得為證據。當事人、代理人或辯護人於法院
    調查證據時，知有第一百五十九條第一項不得為證據之情形
    ，而未於言詞辯論終結前聲明異議，視為有前項之同意，刑
    事訴訟法第一百五十九條之五定有明文。查被告乙○○對於
    卷附各傳聞證據之證據能力未於言詞辯論結前聲明異議，且
    經本院於審理逐一提示予被告及輔佐人表示意見。本院審酌
    採納卷附各傳聞證據，無礙被告於程序上之彈劾詰問權利，
    而認卷附各傳聞證據合於刑事訴訟法第一百五十九條之五之
    規定，因而具證據能力，合先敘明。
二、訊據被告乙○○矢口否認有何傷害犯行，辯稱：伊當時係為
    阻止告訴人拍攝而出手撥告訴人，伊並未打告訴人云云。惟
    查：
  (一)被告因對案外人丁○○辦理車禍保險理賠業務結果甚為不滿
    ，於九十七年十一月三十日上午十許，前往案外人丁○○所
    有位在嘉義縣布袋鎮○○○段三七七地號養殖廠工作室旁欲
    找案外人丁○○出面理論等情，此據被告於本院審理時供承
    明確，核與證人即到場處理警員己○○、丙○○於本院審理
    時結證情節相符，並有嘉義縣警察局布袋分局報案答覆登記
    單乙份在卷可考。而案外人丁○○之配偶即告訴人戊○○接
    獲電話通知帶同警員趕赴現場察看，其認被告態度惡劣，遂
    持用數位相機開啟錄影功能存證，被告見狀心生不滿而欲阻
    止告訴人拍攝，出手朝告訴人持用數位相機手部揮擊等情，
    則據證人戊○○於本院審理時結證明確，核與證人己○○於
    本院審理時結證情節相符，且被告於本院審理時亦供承伊確
    有出手欲將證人葉宜君所持數位相機撥開之動作無誤，並有
    現場錄影光碟勘驗筆錄乙份在卷可佐。又證人戊○○於本院
    審理時結證稱：被告衝過來手往下壓打到其左手虎口（見本
    院卷第53頁）等語，核與證人證人己○○於本院審理時結證
    稱：被告突然用手打告訴人錄影機時，有打到告訴人的手等
    詞（見本院卷第44頁）相符，足見被告已揮擊並擊中告訴人
    左手無誤。而告訴人戊○○因遭被告出手揮擊而受有左手背
    腫痛之傷害等情，亦據證人戊○○於本院審理時結證屬實，
    並有蔡秀逸外婦產科診所驗傷診斷證明書乙份在卷可憑。故
    上開部分至為明灼，均堪以認定。
  (二)被告固辯稱：伊當時係為阻止告訴人拍攝而出手撥告訴人，
    伊並未打告訴人云云。然按刑法第十三條第一項及第二項所
    規範之犯意，學理上稱前者為確定故意或直接故意，後者稱
    不確定故意或間接故意，二者之區隔為前者乃行為者明知並
    有意使其發生，故對於行為之客體及結果之發生，皆有確定
    之認識，並促使其發生；後者為行為者對於行為之客體或結
    果之發生，並無確定之認識，但若其發生，亦與其本意不相
    違背。觀諸被告於本院審理供承：伊因告訴人對伊拍攝很生
    氣才出手撥告訴人（見本院卷第97頁）等語，足見被告係因
    見告訴人手持數位相機朝伊拍攝而心生不滿，為阻止戊○○
    拍攝，始出手朝告訴人持用數位相機手部揮擊，是被告對於
    其揮擊動作可能造成擊中告訴人手部成傷之結果發生，固無
    確定之認識，然在其對於告訴人拍攝動作心生不滿之情狀下
    ，若該結果之發生亦顯與其本意不相違背，揆諸上開說明，
    被告上開揮擊之舉止仍具有傷害人身體之間接故意無誤。被
    告上開辯詞，顯有誤解，並不足採。
  (三)綜上所述，本件事證明確，被告上開辯詞並不足採，其上開
    犯行至堪認定，應依法論科。
三、核被告所為，係犯刑法第二百七十七條第一項之傷害罪。另
    查被告為輕度精神障礙，有其身心障礙手冊影本乙份在卷可
    稽（見本院卷第24頁），而其精神狀態前經本院將被告送請
    財團法人嘉義基督教醫院精神鑑定結果，該院綜合被告個案
    發展史、腦波檢查、心理測驗檢查及精神狀態檢查結果，認
    為：被告屬邊緣性智能不足，因車禍後開始於精神科就診，
    目前因腦傷有認知功能缺損及妄想等症狀，故推論被告於案
    發當時，因車禍引起之殘餘精神疾病症狀，導致其現實知覺
    、道德判斷能力，明顯有降低等情，有該院九十八年十一月
    十九日嘉基醫字第981100089 號函附之精神鑑定報告書在卷
    可查（見本院卷第82頁至86頁），再參酌本院基於直接審理
    時之觀察，堪認其雖未因精神障礙而無法為完全之陳述，然
    其心智缺陷致辨識行為違法或依其辨識而行為之能力已顯著
    減低，爰依刑法第十九條第二項規定減輕其刑。爰審酌被告
    國小肄業之智識程度，前有妨害公務、傷害前科之素行，為
    阻止告訴人拍攝而出手揮擊告訴人之犯罪動機及犯罪手段，
    並衡酌告訴人之受傷程度尚屬輕微，以及被告犯罪後未對告
    訴人表示任何歉意等一切情狀，量處如主文所示之刑，並諭
    知易科罰金之折算標準，以資懲儆。
四、末按有刑法第十九條第二項之原因，其情狀足認有再犯或有
    危害公共安全之虞時，於刑之執行完畢或赦免後，令入相當
    處所，施以監護。但必要時，得於刑之執行前為之，刑法第
    八十七條第二項定有明文。本院審酌被告因車禍腦傷而有認
    知功能缺損及妄想等症狀，且其精神症狀持續，又一人獨居
    ，併參酌上開精神鑑定報告書所認被告之社會支持與監督功
    能不彰，其情狀足認有再犯之虞，故有宣告付保安處分之必
    要，爰依前開規定，諭知被告於刑之執行完畢或赦免後，令
    入相當處所，施以監護一年。
據上論斷，應依刑事訴訟法第二百九十九條第一項前段，刑法第
第二百七十七條第一項、第十九條第二項、第四十一條第一項前
段第八十七條第二項，刑法施行法第一條之一第一項、第二項前
段，判決如主文。
本案經檢察官李志明到庭執行職務。
中    華    民    國    98    年    12    月    17    日
              刑事第五庭  法  官  曾宏揚
以上正本證明與原本無異。
如不服本判決應於收受判決後10日內向本院提出上訴書狀，並應
敘述具體理由；其未敘述上訴理由者，應於上訴期間屆滿後20日
內向本院補提理由書（均須按他造當事人之人數附繕本）「切勿
逕送上級法院」。告訴人或被害人如對於本判決不服者，應具備
理由請求檢察官上訴，其上訴期間之計算係以檢察官收受判決正
本之日期為準。
中    華    民    國    98    年    12    月    17    日
                          書記官  陳慶昀
附錄論罪科刑法條全文：
刑法第277條第1項（普通傷害罪）
傷害人之身體或健康者，處 3 年以下有期徒刑、拘役或 1 千元
以下罰金。


司法院資訊處製作；財團法人民間司法改革基金會備份。
